臺灣臺北地方法院民事判決　　　　　　　 94年度訴字第610號
原　　　告　甲○○
被　　　告　丙○○
　　　　　　乙○○
上列當事人間請求返還借款事件，本院於民國94年 7月26日言詞
辯論終結 ，判決如下：
    主      文
被告乙○○應給付原告新台幣壹佰壹拾貳萬貳仟貳佰壹拾元，及
自民國84年1月1日起至清償日止，按月利1%計算之利息。
原告其餘之訴駁回。
訴訟費用由被告乙○○負擔。
本判決第1項於原告以新台幣拾捌萬元供擔保後，得假執行。
原告其餘假執行之聲請駁回。
    事實及理由
一、原告主張：被告丙○○及乙○○，於民國83年間以施作工程
    為由向原告借款新台幣（下同） 1,500,000元，並開立金額
    共計1,504,900元之支票4紙作為借款之擔保，其中 4,900元
    為借款之利息。惟被告於83年11月間向原告表示因工程款請
    款不及，現金不足以支付票款，原訂於83年11月到期之 2紙
    ，金額共 617,000元支票恐無法兌現，請求原告同意其抽票
    ，並表示將另行開立金額 510,000元之支票乙紙，並代原告
    繳納 100,000元會錢以代替上開借款之支付，原告念及雙方
    交情遂同意其請求。但原告於當時因車禍受傷於嘉義休養，
    遂將其所有之土地銀行存摺及印鑑交付被告2人，並由被告2
    人開立發票日為83年12月17日，面額 510,000元之支票予原
    告以代為清償，上開換票，被告業已盡悉履行並兌現。然83
    年12月底，被告丙○○以電話告知，表示工程驗收未通過，
    原開立84年 1月12日之支票恐無法兌現，請原告依上次模式
    予以抽票，因有前次經驗可循，且原告因傷尚未痊癒，原告
    不疑有他，遂應予並將存摺及印鑑交付被告由其抽票，但此
    次被告2人不僅抽出84年1月12日到期之支票，竟又將另一紙
    發票日為84年3月2日之支票併予抽票，並在未告知原告之情
    形下，分2次自原告之銀行帳戶提領300,000元及200,000 元
    ，合計500,000元，嗣後被告2人又在未告知原告之情況下，
    於84年2月17日再次自原告帳戶盜領180,000元，此經原告知
    悉後，被告2人僅於事發後以郵寄方式內附借據1紙，表示承
    認其對原告尚負有 1,150,000元之債務未清償（包括未清償
    之借款及盜領之存款），並於借據內載明利息自84年1月1日
    起算，利息以月利率1%複利計付，原告於影印後將上借開借
    據寄回予被告 2人。然被告竟仍置若罔聞，迭經催討，被告
    方於85年6月間再以郵寄方式寄出2紙，票載發票日皆為85年
    6月18日，金額共為 1,148,000元，發票人為乙○○之支票2
    紙予原告用以清償借款，被告丙○○並於支票號碼AJ000000
    0 號之支票上記載「此係留置憑證，請勿提現，倘一有進帳
    ，必與您結清，勿掛」等語，並簽署日期為85年 6月18日。
    經原告將上開票據持之前往銀行辦理託收，竟遭銀行以被告
    乙○○為拒絕往來戶為由而予以退票，是以，被告自難謂無
    詐害原告之故意，原告已就此部分另行提出詐欺告訴，並由
    台北地檢署以 93年度偵字第18322號受理中。被告於偵查庭
    訊皆坦承上開借款確由 2人自84年起共同借貸，迄今並未還
    清，尚積欠 1,122,210元，綜上，原告乃依侵權行為及消費
    借貨之法律關係請求，並聲明：1.被告丙○○應給付原告1,
    122,210元及 84年1月1日起至清償日止按月利率1%計算複利
    之利息；2.被告乙○○應給付原告1,122,210元及自84年1月
    1日起至清償日止按月利率1%計算複利之利息；3.第1項、第
    2 項任一被告給付後，他被告於其給付之範圍內免給付義務
    ；4.願供擔保，請准宣告假執行。
二、被告丙○○辯以：並未向原告借款，所有借款均係被告乙○
    ○所借，且未盜領原告之存款。
三、被告乙○○：自認系爭借款由其借用，並承認曾承諾願負擔
    自84年1月1日起按月息1%複利計算之利息。
四、經依民事訴訟法第271條之1準用第270條之1第1項第3款之規
    定，整理並協議簡化本件之爭點為：系爭借款新台幣1,122,
    210 元，係由被告乙○○或丙○○所借？被告丙○○應否負
    返還系爭借款之責？茲分述本院之判斷如下：
　(一)系爭借款非被告丙○○所借：
  １查：依原告所提之借據（見卷內第16頁及第28頁）及支票（
    見卷內第17頁至第18頁），其上均載明借款人為被告乙○○
    或發票人為被告乙○○，雖原告主張前述卷內第28頁之借據
    乃被告丙○○所寫，上述支票亦係被告丙○○所開立，惟借
    款人與書寫借據之人並無必要同一，發票人亦可指示其助手
    開立支票，本院自不得僅以被告丙○○曾代被告乙○○書寫
    前述借據及被告丙○○曾承被告乙○○之命開立前述支票，
    即遽認系爭借款由被告丙○○與被告乙○○共同借得。
　２原告雖另提出存摺影本及託收票據明細表（見卷內第13頁至
    第15頁），主張前述託收票據明細係由被告丙○○所代填，
    且遭被告丙○○盜領存款。惟查：即便被告丙○○曾代填託
    收票據明細，亦不過僅能證明被告丙○○曾受原告委託處理
    上述事務，究與被告丙○○是否曾向其借款無涉。又查：原
    告主張前述存款遭領之時間分別為 83年12月31日、84年2月
    17日，辜不論上述存摺影本無法證明原告之存款確遭被告丙
    ○○領走，且自上述領款之時間迄至被告乙○○於88年6 月
    29日開立借據（見卷內第16頁）予原告之時，期間長達4 年
    餘，均未見被告丙○○承諾就其行為負責之證據，是自不得
    僅憑上述存摺影本及託收票據明細，即逕認系爭借款係由被
    告丙○○所借。
  ３原告雖又提出被告丙○○所寫之「此係留置憑證請勿提現倘
    一有進帳，必與您結清，勿掛」字據（見卷內第17頁），主
    張系爭借據為被告丙○○所借，惟查：上開字據主張目的僅
    在於說明支票之用途，本院亦不能憑上述字據即遽認系爭借
    款為被告丙○○所借。
  (二)原告亦不得依侵權行為之法律關係請求被告丙○○給付：原
    告雖主張系爭借款係遭被告丙○○盜領及抽票行為所致，惟
    依其所提之前述證據均無法證明被告丙○○有何盜領行為，
    亦無法證明抽票行為係由被告丙○○個人所為而非受原告或
    被告乙○○之託所為，是以，原告依侵權行為之法律關係請
    求被告丙○○給付系爭款項，亦洵無理由。
五、綜合以上，系爭借款非由被告丙○○所借及原告無法舉證證
    明被告丙○○成立侵權行為均已堪認定。而被告乙○○復自
    認系爭借款，是原告主張被告乙○○成立侵權行為部分，已
    無另論之必要。從而，原告起訴請求被告乙○○給付欠款
    1,122,210元，應予准許，其超過該部分之主張，為無理由
    ，應予駁回。又原告主張就上述借款應自84年1月1日起至清
    償日止按月利1%複利計算之利息，惟就複利計算部分，已違
    民法第207條第1項前段之規定，不應准許，其自84年1月1日
    起至清償日止按月利1%算之利息部分，為有理由，應予准許
    。又原告陳明願供擔保，請求宣告假執行，就其勝訴部分，
    核無不合，茲酌定相當之擔保金額，予以准許。至其敗訴部
    分，假執行之聲請已失所依附，應併予駁回。
六、訴訟費用負擔之依據：民事訴訟法第79條。
中　　華　　民　　國　　94　　年　　8 　　月　　12　　日
                    民事第六庭    法　官　詹駿鴻
以上正本係照原本作成
如對本判決上訴，須於判決送達後20日內向本院提出上訴狀
中　　華　　民　　國　　94　　年　　8 　　月　　12　　日
                         　　　　 書記官　官碧玲
